臺灣新竹地方法院民事裁定  
111年度監宣字第131號
聲  請  人  邱雲珠  
相  對  人  邱創森  
關  係  人  張美惠  
            邱家文  
            林鳳蘭  
            邱雅晨  
            邱俊穎  
            邱淑珍  
上列當事人間監護宣告事件，本院裁定如下：
    主    文
一、宣告邱創森（民國00年0月00日生，身分證統一編號：Z0000
    00000號）為受監護宣告之人。
二、選定邱雲珠（民國00年0月00日生，身分證統一編號：Z0000
    00000號）為受監護宣告之人之監護人。
三、指定邱家文（民國00年0月00日生，身分證統一編號：Z0000
    00000號）為會同開具財產清冊之人。
四、程序費用由受監護宣告之人負擔。
    理    由
一、聲請意旨略以：聲請人為相對人之女，相對人因多發性硬化
    症，致其不能為意思表示或受意思表示，或辨識其意思表示
    之效果，爰依法聲請對相對人為監護宣告，並指定聲請人為
    相對人之監護人，關係人即相對人之父邱家文為會同開具財
    產清冊之人，並提出同意書、親屬系統表、診斷證明書、戶
    籍謄本等為證。
二、按對於因精神障礙或其他心智缺陷，致不能為意思表示或受
    意思表示，或不能辨識其意思表示之效果者，法院得因本人
    、配偶、四親等內之親屬、最近一年有同居事實之其他親屬
    、檢察官、主管機關或社會福利機構之聲請，為監護之宣告
    ，民法第14條第1項定有明文。次按法院應於鑑定人前，就
    應受監護宣告之人之精神或心智狀況，訊問鑑定人及應受監
    護宣告之人，始得為監護之宣告；但有事實足認無訊問之必
    要者，不在此限。鑑定應有精神科專科醫師或具精神科經驗
    之醫師參與並出具書面報告，家事事件法第167條第1項、第
    2項分別定有明文。
三、查聲請人為相對人之女，有戶籍謄本附卷可憑，足見聲請人
    為有權提起本件聲請之人。又本件經囑託臺北榮民總醫院新
    竹分院精神科醫師對相對人進行精神或心智狀況之鑑定，鑑
    定結果認：相對人因多發性硬化症，目前全身癱瘓，認知及
    語言能力喪失，缺乏基本日常生活能力，也缺乏計畫能力和
    執行能力，無法表達自己意思，且沒有獨立的經濟活動能力
    （包括管理處分自己財產之能力）。為意思表示或受意思表
    示或辨識其意思表示效果之能力完全不能等情，有該院111
    年5月16日北總竹醫字第1110500689號函暨所附精神鑑定報
    告書附卷為憑，堪認相對人因多發性硬化症，致不能為意思
    表示、受意思表示，或辨識其意思表示之效果。從而，聲請
    人聲請宣告相對人為受監護宣告之人，核無不合，應予准許
    。
四、次按受監護宣告之人應置監護人；法院為監護之宣告時，應
    依職權就配偶、四親等內之親屬、最近一年有同居事實之其
    他親屬、主管機關、社會福利機構或其他適當之人選定一人
    或數人為監護人，並同時指定會同開具財產清冊之人，民法
    第1110條、第1111條第1項定有明文。經查，自相對人入住
    護理之家以來，皆係由聲請人負責處理相關事務及支付費用
    一情，為關係人等所不爭執，相對人之父即關係人邱家文、
    相對人之母即關係人林鳳蘭、相對人之配偶即關係人張美惠
    、相對人之全體子女即聲請人邱雲珠、關係人邱雅晨、邱俊
    穎，相對人之妹即關係人邱淑珍復均當庭表示同意由聲請人
    擔任監護人、關係人邱家文擔任會同開具財產清冊之人，本
    院參酌上情，認由聲請人任相對人之監護人、關係人邱家文
    任相對人之會同開具財產清冊之人，應符合相對人之最佳利
    益，爰依法選任之。又依民法第1113條準用同法第1099條、
    第1099條之1規定，於監護開始時，監護人對於受監護宣告
    人之財產，應會同開具財產清冊之人於2個月內開具財產清
    冊，並陳報法院，於開具完成並陳報法院前，監護人對於受
    監護宣告人之財產，僅得為管理上必要之行為，併此敘明。
五、依家事事件法第164條第2項，裁定如主文。
中　　華　　民　　國　　111 　年　　5 　　月　　31　　日
              　　家事法庭  法　官　林宗穎 
以上正本係照原本作成。
如對本裁定抗告，須於裁定送達後10日之不變期間內，向本院提
出抗告狀，並繳納抗告費新臺幣1,000元
中　　華　　民　　國　　111 　年　　6 　　月　　2 　　日
                            書記官  嚴翠意